【裁判字號】    98,訴,240
【裁判日期】    990811
【裁判案由】    所有權移轉登記等
【裁判全文】
臺灣板橋地方法院民事判決               98年度訴字第240號
原      告  林勝儀兼林怡南之.
訴訟代理人  林明祥
原      告  林阿士兼林怡南之.
上二人共同
訴訟代理人  林雯澤律師
            陳宜鴻律師
原      告  林陳其姊
被      告  林良雄
訴訟代理人  莫詒文律師
複  代理人  余政勳律師
上列當事人間請求所有權移轉登記等事件，經本院於民國99年7
月28日言詞辯論終結，判決如下：
    主  文
原告之訴及假執行之聲請均駁回。
訴訟費用由原告林勝儀、林阿士負擔。
    事實及理由
壹、程序方面：
一、按訴狀送達後，原告不得將原訴變更或追加他訴；但請求之
    基礎事實同一；不甚礙被告之防禦及訴訟之終結者，不在此
    限；民事訴訟法第255 條第1 項第2 款、第7 款分別定有明
    文。本件原告於起訴狀中，係依民法第184 條第1 項前段「
    因故意或過失，不法侵害他人之權利者，負損害賠償責任。
    」之侵權行為損害賠償請求權，為請求權之基礎，此有起訴
    狀在卷。嗣原告於訴訟中，追加依民法第184 條第1 項後段
    「故意以背於善良風俗之方法，加損害於他人者亦同。」之
    侵權行為損害賠償請求權及依96年2 月7 日被告所簽之字據
    履行契約請求權，為請求權基礎，此亦有追加聲請狀在卷可
    佐。是原告均係主張被告應將坐落台北縣三重市○○○段菜
    寮小段第439 、43 9- 16至439-41地號等27筆土地，就各該
    土地被告持分的萬分之2242（如附表所示）移轉登記予原告
    公同共有所生之爭執，自屬同一基本事實，亦無礙被告之防
    禦及訴訟之終結，則依首揭民事訴訟法第255 條第1 項第2
    款、第7 款之規定，本院自應准許。
二、原告於訴訟中主張，訴外人林培櫓於45年向訴外人林榮華之
    父林進來購買如附表所示臺北縣三重埔段菜寮小段第439 地
    號、439-16至439-41地號等27筆土地（下稱系爭土地），然
    並未辦理所有權移轉登記。被告為整合系爭土地，以向建商
    協商合建事宜，遂於89年間接受林榮華之委託將系爭林有容
    名下之土地辦理所有權登記，返還系爭土地予林榮華。詎料
    ，被告竟將系爭土地全數辦理繼承登記於陳林英，林有容其
    餘繼承人則辦理拋棄繼承，被告並未將系爭土地過戶至林榮
    華名下。原告林阿士、林勝儀即訴外人林培櫓之繼承人，訴
    請被告將上開土地移轉所有權登記予各繼承人公同共有。嗣
    於訴訟程序進行中，復以訴外人林棓櫓之其他繼承人即相對
    人林怡南、林陳阿姊拒絕同為原告為由，聲請本院裁定命該
    未起訴之相對人林怡南、林陳阿姊追加為原告等情。然本院
    號以「本件訴訟之訴訟標的係聲請人與相對人因繼承而公同
    共有之財產，故有合一確定及共同起訴之必要，且聲請人提
    起本件訴訟乃為伸張、防衛其因繼承所取得之權利所必要」
    理由於98年10月7 日裁定「相對人（即原告林怡南、林陳阿
    姊）應於本裁定送達後七日內，就本院九十八年度訴字第二
    四０號所有權移轉登記等事件追加為原告。」並已確定，本
    件追加原告林怡南、林陳阿姊二人。
三、被告主張原告起訴與本院96年訴字第1759號（經高等法院97
    年上字第310 號及最高法院98年台上字第304 號判決確定）
    ，有民事訴訟法第401 條第2 項「對於為他人而為原告或被
    告者之確定判決，對於該他人亦有效力。」之適用，訴外人
    林明祥於該確定判決，既係為他人即林勝儀、林阿士、林怡
    南、林陳其姊等林培櫓之繼承人為該件原告，則該件中之「
    他人」即林勝儀、林阿士、林怡南、林陳其姊等人，自應受
    該判決效力所拘束，除不得違於既判力，再為同一訴訟標的
    之主張外，亦受「爭點效」之拘束等情。然查，原告本件起
    訴係以侵權行為損害賠償請求權及依96年2 月7 日被告所簽
    之字據履行契約請求權，為請求權基礎；而本院96年訴字第
    1759號（經高等法院97年上字第310 號及最高法院98年台上
    字第304 號判決確定）係以依96年3 月29日被告與訴外人林
    明祥、林榮華三人所簽協議書履行契約請求權，為請求權基
    礎，本院96年訴字第1759號、高等法院97年上字第310 號及
    最高法院98年台上字第304 號判決可按。二件訴訟之請求權
    基礎不同，訴訟標的並不同，原告起訴顯無民事訴訟法第40
    1 條第2 項之情形。
四、本件原告林怡南於98年11月23日死亡，原告林阿士、林勝儀
    為其繼承人，被告於99年6月17日具狀聲明由其繼承人即原
    告林阿士、林勝儀承受訴訟，核與民事訴訟法第175、176條
    之規定相符，自應准許。
五、本件原告林陳其姊經合法通知，未於言詞辯論期日到場，核
    無民事訴訟法第386 條所列各款情形，爰依被告之聲請，由
    其一造辯論而為判決。
貳、實體方面：
一、原告林勝儀、林阿士主張：
（一）本案事實經過：
   1、緣如附表所示台北縣三重市○○○段菜寮小段第439 、43
      9-16至439- 41 地號等27筆土地（參原證1 ）中有8 坪係
      原告之父林培櫓於45年向訴外人林榮華之父訴外人林進來
      所購買，然並未辦理所有權移轉登記（參原證2 ）。因訴
      外人林培櫓向訴外人林進來購買8 坪系爭土地時，因斯時
      土地仍在訴外人林進來之父即訴外人林有容名下，尚未辦
      理繼承登記於訴外人林進來，故訴外人林進來未將土地辦
      理移轉登記予訴外人林培櫓，然雙方仍確認此買賣關係之
      效力。
   2、次查，系爭土地之原所有人既為訴外人林進來之父即訴外
      人林有容，訴外人林有容過世後，因訴外人林進來已出養
      於訴外人林有容之兄弟訴外人林有梅，故訴外人林進來無
      法繼承訴外人林有容名下之系爭土地，惟訴外人林有容之
      其他繼承人即訴外人林進來之姊妹，均有共識將系爭土地
      給訴外人林進來，訴外人林進來並建築房屋( 門牌號碼：
      台北縣三重市○○街20號) 於系爭土地上，迄今仍為訴外
      人林進來之子即訴外人林榮華占有使用中。（本案之法律
      關係圖如附表二及附表三所示）
   3、再者，被告為整合系爭土地，以向建商協商合建事宜，遂
      於89年間接受訴外人林榮華之委託將訴外人林有容名下之
      系爭土地辦理所有權移轉登記，返還系爭土地予訴外人林
      榮華。詎料，被告竟將系爭土地全數辦理繼承登記予訴外
      人陳林英，訴外人林有容之其餘繼承人訴外人林碧玉、林
      愛卿、林玉霞則辦理拋棄繼承，並未將系爭土地過戶至訴
      外人林榮華名下。尤有甚者，被告並於辦理過程中出售15
      坪系爭土地得款新台幣（下同）350 萬元，並於90年趁訴
      外人林榮華等人不知情之情形下，偷偷將剩餘系爭土地均
      登記於被告自己名下，原告及訴外人林榮華遲至96年2 月
      間始發現此情，並隨即向被告請求返還。
   4、復以，原告林勝儀於知悉上開情事後立即委託其子即訴外
      人林明祥處理系爭土地返還事宜，訴外人林明祥、林榮華
      並於96年2 月7 日拜訪被告，被告並簽立字據（參原證3
      ）貳份，內容分別載為：「林培櫓向林進來買439-1 ～41
      內8 坪，林良雄過給林培櫓下代人，相關稅金由林培櫓下
      代人付出96.2.7林良雄」、「林良雄439-1 ～41內約40坪
      無條件過林榮華96.2.7林良雄」；另因被告未遵期履行，
      訴外人林明祥、林榮華於96年2 月13日再次前往被告家中
      ，被告另簽立字據（參原證4 ）壹紙，其上載為：「林良
      雄名下439-1 ～439-41（菜寮小段）約35坪，無條件返還
      林榮華（包括林培櫓8 坪）96.2.27 無條件辦理完畢林良
      雄96.2.13 」。
   5、詎料，被告仍未依約返還系爭土地予原告，訴外人林明祥
      、林榮華再於96年3 月29日前往被告家中簽立協議書（參
      原證5 ）乙份，觀諸協議書第二條約定：「甲方（即被告
      ）同意將上開標示土地（即系爭土地）中捌坪移轉登記於
      乙方（即林明祥）名下，其餘部份移轉登記於丙方（即林
      榮華）名下，乙、丙方無條件承受甲方與全虹建設簽訂之
      合建契約。」，顯見被告再次表示欲將系爭土地返還予訴
      外人林明祥之意思。
   6、末查，被告雖已同意返還系爭土地予原告等人，並已簽立
      字據及協議書，惟迄今遲未將系爭土地返還予原告及其他
      共有人，原告實迫於無奈始提起本訴。
（二）被告擅自將本屬原告所有之系爭土地過戶於自己名下，侵
      害原告就系爭土地之權利，原告爰依民法第184 條第1 項
      前段、第213 條第1 項之規定及原證3 之字據請求被告應
      將系爭土地移轉登記予原告公同共有：
   1、按「因故意或過失，不法侵害他人之權利者，負損害賠償
      責任。」、「負損害賠償責任者，除法律另有規定或契約
      另有訂定外，應回復他方損害發生前之原狀。」，民法第
      184 條第1 項前段及第213 條第1 項分別定有明文。
   2、承上所述，被告擅自將系爭土地應有部分過戶至自己之名
      下，顯已侵害原告就系爭土地之權利致原告均受有損害，
      自應負損害賠償責任，又系爭土地仍登記於被告名下，且
      已撤銷假處分及查封登記，並無返還不能之情形，被告自
      應回復原告損害發生前之原狀，被告應將如附表一所示之
      系爭土地返還予原告公同共有。
   3、觀諸96年2 月7 日及96年2 月13日（參原證6 ）、96 年2
      月27日（參原證7 ）、96年3 月25日（參原證8 ）、96年
      3 月29日（參原證9 ）訴外人林明祥、林榮華與被告之對
      話錄音譯文及被告簽立之字條（參原證2 、原證3 ），可
      知被告已同意無條件將系爭土地返還予原告林勝儀委託處
      理系爭土地返還事務之訴外人林明祥：
 （1）原證6 錄音譯文第1 頁：被告：「你（林明祥）現在要「
      討回」你的八坪土地。」、林明祥：「當然」、被告：「
      你（林明祥）的八坪土地我可以馬上辦給你，費用你要自
      己付。」、被告：「我拿東西給你們看，你們說土地過我
      的名字，這土地都是你們的。」。
 （2）原證6 錄音譯文第2 頁：被告：「這土地不是問題，本來
      就是要辦給你們，又不是我的。」。
 （3）原證6 錄音譯文第6 頁：被告：「…。反正這邊的土地就
      過這邊的給你，那邊的土地就過那邊的給你。這是簡單的
      問題，你的土地不會不見，八坪土地會在。」。
 （4）原證6 錄音譯文第7 頁：林明祥：「439 就是你名下的那
      些土地要還我。」、被告：「對。就是這塊地，我講給你
      聽，因為439 原來在仁化街兩旁，共一千多坪，各約六百
      坪，兩邊都是439 。」。
 （5）原證6 錄音譯文第18頁：林明祥：「所以你現在應該」、
      被告：「我就還他（指林榮華）啊，我是要還他，我是要
      還他，又不是不還。」。
 （6）原證6 錄音譯文第22頁：被告：「我講得很簡單，有登記
      到我名下我也是要還，沒有登記到我名下，我也是要還。
      」。
 （7）原證6 錄音譯文第26頁：被告：「我如果要拖，我那天就
      不會簽字條給你們。不是我的就不是我的。」。
 （8）原證6 錄音譯文第27頁：林明祥：「我問的，你還沒回答
      我，我的八坪你要拿去那裡？」、被告：「看你想要怎麼
      還。」、林明祥：「他（林榮華）同意嘛，要還，你就直
      接過給我。」、被告：「你不要為難」、林明祥：「什麼
      為難，人家（林榮華）都同意了。不然我的八坪你要拿去
      那裡？」、被告：「還你啊。」。
 （9）原證6 錄音譯文第33頁：被告：「我如果不辦還給你們，
      你可以叫你爸爸、所有的人來，因為我爸爸九十幾歲了，
      我們絕對不吃別人。我林良雄絕對不吃別人。」。
（10）原證6 錄音譯文第36頁：被告：「我這字條寫給你，告訴
      你，八坪地，再怎樣我就是還給你，就是在這個地方。我
      問對方，林培櫓的下代說這樣寫，有沒有關係？」。
（11）原證6 錄音譯文第37頁：被告：「無條件歸還林榮華，包
      括林培櫓八坪。」。
（12）原證6 錄音譯文第39頁至第40頁：訴外人林明祥：「林良
      雄名下，菜寮小段439 ，地號439 啦，現在分成439 之1
      到439 之41，你的名下，差不多35坪，無條件全部過還，
      過還給林榮華，裡面包括林培櫓的八坪。沒關係，不要再
      劃了。這個東西辦理時間96年2 月27日，無條件辦理完成
      。」、被告：「對，是這樣。」。
（13）原證7 錄音譯文第2 頁：被告：「…。我辦事情很乾脆，
      我說不是我的地，我就是要辦給你們，年底我就去領印鑑
      證明回來。…」、被告：「他們的土地，我是要還他，我
      又不是不要還他。」。
（14）原證7 錄音譯文第3 頁：訴外人林明祥：「你這個東西你
      自己寫的一清二楚。」、被告：「我寫得一清二楚，我跟
      你講，我是要還你，我不是不要還你。現在我要還你，…
      」。
（15）原證7 錄音譯文第4 頁：訴外人林明祥：「這個東西很單
      純，很單純就是你從那土地過戶來的，賣掉的部份就不管
      了，再來你就原封不動的還給人家，那就O.K.了。」、被
      告：「還人，O.K.。」、被告：「…。我是要還人家，不
      是要吃人家。我如果要吃人家或是不還人家，我就不用寫
      字條給你們。」
（16）原證7 錄音譯文第6 頁：訴外人林明祥：「你現在的意思
      是不還？」、被告：「我要還，不是不還。」。
（17）原證7 錄音譯文第7 頁：訴外人林明祥：「我再問你，賣
      掉後剩下約35坪土地裡，」、被告：「全部，我寫得很明
      白，我全部要『過還』給你們」。
（18）原證7 錄音譯文第9 頁：訴外人林明祥：「他（陳林英）
      有授權剩的約35坪地登記給你嗎？」、被告：「登記，我
      是要還給你，我又不是不要還給你。」。
（19）原證7 錄音譯文第13頁：被告：「我就是要割給你，不是
      我的，我不會要那個東西。」。
（20）原證8 錄音譯文第1 頁：訴外人林明祥：「我是要跟你講
      ，現在你那個土地要還林榮華和我，對不對？」、被告：
      「是。」、被告：「我怎麼可以賣，東西不是我的，我怎
      麼可以賣。」。
（21）原證8 錄音譯文第2 頁：被告：「…，我既然要辦還給你
      們，我如果要賣，早就賣掉了，不用留到現在。…」、被
      告：「…，地又不是我的，是榮華的，他要不要給你，是
      他的事情。」。
（22）原證8 錄音譯文第3 頁：被告：「我如果要吃他的地，我
      早就吃掉了，早就把它賣掉了，我不會保存到現在。」
（23）原證9 錄音譯文第13頁：被告：「就是我的名義下全部過
      出去。」、訴外人林明祥：「裡面八坪還我。」、被告：
      「八坪還你，對。」、林明祥：「其他還林榮華嘛？」、
      被告：「對啊。」。
   4、觀諸上開錄音譯文，被告並未否認其內容屬實，且被告於
      上開對話中一再提及其願意「返還」系爭土地、系爭土地
      並非被告所有等語，顯見被告已自承其已侵害原告及其他
      共有人之權利，被告為回復原狀而同意返還系爭土地，僅
      因被告事後反悔而不願將系爭土地辦理所有權移轉登記予
      原告。準此，原告依民法第184 條第1 項前段、第213 條
      第1 項之規定及原證3 之字據請求被告應將系爭土地移轉
      登記予原告公同共有，為有理由。
（三）原告依民法第184 條第1 項後段規定主張被告應返還系爭
      8 坪土地予原告公同共有：
   1、按「因故意或過失，不法侵害他人之權利者，負損害賠償
      責任。故意以背於善良風俗之方法，加損害於他人者亦同
      。」，民法第184 條第1 項定有明文。
   2、經查，原告四人之父親即訴外人林培櫓於45年4 月20 日
      向訴外人林進來購買系爭8 坪土地，訴外人林進來遲未將
      系爭8 坪土地過戶，復因訴外人林培櫓於39年過世、訴外
      人林進來於68年2 月24日過世，原告基於繼承關係對於訴
      外人林進來之繼承人就系爭8 坪土地請求為所有權移轉登
      記具有債權。
   3、次查，被告明知系爭8 坪土地應由訴外人林進來之繼承人
      過戶予訴外人林培櫓之繼承人，此由原證3 被告親筆書寫
      之字據即可得知。況因訴外人林進來出養於訴外人林有梅
      之故，訴外人林有容之其他繼承人即訴外人陳林英、林碧
      玉、林愛卿及林玉霞等人協議將系爭土地先由訴外人陳林
      英一人獨自繼承，再以「買賣」或「贈與」之原因贈與予
      訴外人林進來之繼承人，訴外人林進來之繼承人再將系爭
      8 坪土地過戶予原告等人，詎料被告於替訴外人陳林英等
      人辦理繼承登記事宜之際，卻擅自將系爭土地以「買賣」
      為登記原因過戶至自己名下，顯係故意以違背善良風俗之
      方法損害原告對於林進來繼承人之債權。
   4、準此，原告爰依民法第184 條第1 項後段規定，對被告主
      張侵權行為損害賠償，被告應返還系爭8 坪土地予原告公
      同共有以回復原狀。
（四）原告以原證3 之字據向被告請求履行契約，返還系爭8坪
      土地予原告公同共有：
      經查，原告除基於侵權行為損害賠償請求權主張被告應返
      還系爭8 坪土地外，因被告於96年2 月7 日曾親筆書寫字
      據（參原證3 ）予原告，該字據載明：「林培櫓向林進來
      買439 1-41內8 坪，林良雄過給林培櫓下代人，相關稅金
      由林培櫓下代人付出96.2.7林良雄」。稽此，原告本於契
      約請求權作為請求權基礎，請求被告履行上開契約，返還
      系爭8 坪土地予原告公同共有。
（五）原告係依民法第184 條第1 項、第213 條第1 項之規定及
      原證3 之字據請求被告應將系爭土地移轉登記予原告，非
      基於協議書或訴外人林培櫓、林進來簽訂之買賣契約書（
      參原證2 ），被告抗辯原告提起本件訴訟違反民事訴訟法
      第400 條、401 條第2 項及爭點效之規定，顯無理由：
   1、按「民事訴訟法第四百條第一項規定確定判決之既判力，
      惟於判決主文所判斷之訴訟標的，始可發生。若訴訟標的
      以外之事項，縱令與為訴訟標的之法律關係有影響，因而
      於判決理由中對之有所判斷，除同條第二項所定情形外，
      尚不能因該判決已經確定而認此項判斷有既判力。原判決
      以所謂『爭點效』之理論，認兩造間另案請求返還不當得
      利事件，對於重要爭點，即系爭借款已否清償一節，於確
      定判決理由中所為之判斷，法院及當事人不得任作相反之
      判斷或主張，不啻謂另件確定判決理由中就當事人間重要
      之爭執所為之判斷，對本件訴訟亦有拘束力，揆之首揭說
      明，於法自欠允洽。」最高法院87年度台上字第1029 號
      判決意旨（原證15）參照。
   2、經查，原告係基於民法第184 條第1 項、第213 條第1項
      之規定及原證3 之字據請求被告返還系爭土地，並非基於
      「協議書」或「買賣契約」，原告提出「協議書」及「買
      賣契約」一方面係為解釋系爭土地移轉及被告如何為侵權
      行為之背景，係因被告將當時訴外人林培櫓所購得之系爭
      土地占為己有，故原告林勝儀遂委託其子林明祥於96 年3
      月29日簽訂「協議書」，被告當時亦同意返還系爭土地予
      訴外人林明祥；另方面係為解釋原告為訴外人林培櫓之後
      代子孫，自得向被告請求返還系爭土地。是以，本件原告
      與鈞院96年度訴字第1757號案件之當事人並非同一，請求
      權基礎亦非相同，被告抗辯原告提起本件訴訟違反民事訴
      訟法第400 條之規定，洵屬無據。
   3、次查，原告既未以買賣契約作為請求權基礎，基於該買買
      契約產生之請求權是否已罹於時效，實與本案無涉。被告
      未予辨明原告之請求權基礎，究係依「侵權行為損害賠償
      請求權」或「買賣契約」，僅稱：該契約之請求權，已逾
      十五年，而罹於時效，林有容之繼承人陳林英得拒絕給付
      等語，顯無理由。
   4、另查，被告抗辯買賣契約書無效顯無理由：
 （1）由原證3 之字據可知，被告已自認系爭土地係由訴外人林
      培櫓向訴外人林進來所購買，何以再以書狀否認該買賣契
      約之效力，顯有違禁反言原則，被告之主張不足採信。
 （2）次查，訴外人林榮華與原告林勝儀，於96年2 月10日簽訂
      協議書一紙（參原證13），觀諸協議書第一條約定：「民
      國四十五年四月二十日林培櫓向林進來購買三重埔段菜寮
      小段439 地號（現已分割成三重埔段菜寮小段439-0 及
      439-16～439-41地號，以下內容均以舊地號三重埔段菜寮
      小段439 地號稱之）內土地八坪，至今尚未返還。」，亦
      可證明買賣契約確係有效存在。
 （3）退一步言，買賣契約為負擔行為而非處分行為，出賣人不
      以有處分權為必要，若買賣契約雙方意思表示合致，買賣
      契約即為成立。縱認林進來係出賣他人土地（假設語氣，
      原告否認），買賣契約仍為有效，實不容被告否認買賣契
      約之效力，被告主張買賣契約無效實無理由。
   5、再者，訴外人林明祥（即原告林勝儀之子）於鈞院96 年
      度訴字第1757號判決，係基於原證5 之協議書作為請求權
      基礎提起該件訴訟，況訴外人林明祥係以協議書上所載當
      事人之一以「自己名義」提起該件訴訟，並無被告所指民
      事訴訟法第401 條第2 項適用之餘地，被告抗辯實無理由
      。
   6、復查，參照上開最高法院判決意旨，認為判決理由中之判
      斷並無拘束後訴訟之效力，被告抗辯原告提起本件訴訟應
      受「爭點效」之拘束並無理由。更有甚者，縱認原告應受
      「爭點效」之拘束（假設語氣，原告否認），被告並未明
      確指出有何本案之爭點已列於於另訴訟之判決理由中，顯
      見原告提起本件訴訟之爭點與其他訴訟並不相同，自不受
      另案判決「爭點效」之拘束，彰彰甚明。
（六）系爭土地之假處分及查封登記業已撤銷，無給付不能之事
      由：
   1、按「按禁止債務人就特定財產為處分行為之假處分，其效
      力僅在禁止債務人就特定財產為自由處分，並不排除法院
      之強制執行，本院六十二年度第一次民庭庭長會議已有決
      議在案，多年來實務上均依此辦理，本件債務人甲經假處
      分禁止其就訟爭房屋為處分行為，然並不排除法院之強制
      執行，甲之其他債權人對訟爭房屋聲請實施強制執行，自
      非法所不許。」最高法院70年度第10次民事庭會議決議（
      一）（參原證12）可資參照。
   2、經查，假扣押及假處分制度為債權人保全其債權，避免債
      務人脫產之保全程序，本案中系爭土地縱已遭他案當事人
      聲請假處分執行，亦不影響本案原告對被告請求之權利，
      被告以此作為抗辯理由，洵屬無據。
   3、再者，一債務人有數債權人之情況所在多有，難免發生數
      債權人對同一債務人之同一標的物為強制執行之情形，此
      屬強制執行競合之問題，況法院執行實務對於假處分執行
      與終局執行競合時，採終局執行優先說，因禁止債務人就
      特定財產為處分行為之假處分，其效力僅在禁止債務人就
      特定財產為自由處分，並不排除法院之強制執行。準此，
      如本案原告取得終局確定判決，仍得以系爭土地強制執行
      之執行標的，被告抗辯第三人聲請假處分執行尚未啟封前
      ，明顯給付不能等語，實屬無稽。
   4、更有甚者，系爭土地之假處分及查封登記已由被告持另案
      判決聲請撤銷在案，益證被告現時並無給付不能之事由。
（七）因被告將系爭土地中11筆土地設定抵押權予第三人（如附
      表所示），原告爰依民法第184 條第1 項前段、第213 條
      第1 項及第3 項之規定，請求被告給付侵權行為損害賠償
      300 萬元予原告公同共有：
   1、按「第一項情形，債權人得請求支付回復原狀所必要之費
      用，以代回復原狀。」，民法第213 條第3 項定有明文。
   2、經查，被告擅自將系爭土地過戶至自己名下侵害原告及其
      他共有人之權利已如前述，更有甚者，被告並將系爭土地
      439-19、439-20、439-21、439-22、439-23、439-24、43
      9-25、439-26、439-27、439-28、439-29地號之土地應有
      部分設定抵押權予訴外人李豐松，此有土地登記謄本（參
      原證1 ）可稽。
   3、第查，被告以上開11筆之土地應有部分設定抵押權予訴外
      人李豐松共同擔保債權300 萬元，是以，縱使被告將系爭
      土地應有部分返還予原告，系爭土地上仍存在有抵押權，
      原告等人需代被告清償債務後始得向地政機關申請塗銷抵
      押權之登記。以上足認被告擅自將本應屬原告所有之系爭
      土地過戶於自己名下在先，被告又將系爭土地中之上開11
      筆土地應有部分設定抵押權予訴外人李豊松在後，此亦侵
      害原告之權利，被告自應負損害賠償責任。
   4、稽此，被告將系爭土地中之11筆土地設定予第三人之行為
      ，已侵害原告之權利，被告應回復至損害發生前之原狀，
      又被告將上開11筆土地應有部分設定抵押權共同擔保債權
      300 萬元，如需回復原狀即應清償此300 萬元之債權，原
      告爰依民法第213 條第3 項之規定，請求被告支付回復原
      狀所必要之費用即300 萬元予原告公同共有，以代回復原
      狀。
（八）聲明：
   1、被告應將坐落台北縣三重市○○○段菜寮小段第439 、43
      9- 16 至439-41地號等27筆土地，就各該土地被告持分的
      萬分之2242（面積如附表所示）移轉登記予原告公同共有
      。
   2、被告應給付300 萬元予原告公同共有，及自起訴狀繕本送
      達翌日起至清償日止，按年息百分之五計算利息。
   3、願供擔保，請准宣告假執行。
二、原告林陳其姊經合法通知，均未於言詞辯論期日到場，亦未
    提出書狀作何聲明或陳述。
三、被告則以：
（一）查本件原告林勝儀、林阿士，及追加為原告之林怡南、林
      陳其姊，於另件確定判決中，均已將其對於系爭8 坪土地
      之返還事宜，授權予林勝儀之子訴外人林明祥全權處理，
      是訴外人林明祥方為林勝儀、林阿士、林怡南、林陳其姊
      等林培櫓繼承人，向鈞院提起96年訴字第1759號請求土地
      所有權移轉登記案件，此有訴外人林明祥於另件確定判決
      之書狀（請參被證3 ），及原告林勝儀於該件所提出之委
      託書（被證4 ）可稽，嗣經高等法院97年上字第310 號及
      最高法院98年台上字第304 號判決林明祥敗訴確定。是以
      ，按民事訴訟法第401 條第2 項「對於為他人而為原告或
      被告者之確定判決，對於該他人亦有效力。」，林明祥於
      另件確定判決，既係為他人即林勝儀、林阿士、林怡南、
      林陳其姊等林培櫓之繼承人為該件原告，則該件中之「他
      人」即原告林勝儀、林阿士、林怡南、林陳其姊，自應受
      該判決效力所拘束，除不得違於既判力，再為同一訴訟標
      的之主張外，亦受「爭點效」之拘束。
（二）雖本件原告主張其所依據之請求權基礎為「侵權行為損害
      賠償請求權」，惟查原告所主張之事實理由，完全與另件
      確定判決中所主張相同，亦即原告究竟有無所謂「侵權行
      為損害賠償請求權」，亦繫於「林培櫓之繼承人即原告林
      勝儀等人，是否得依原證2 之買賣契約抑或原證5 之協議
      書，向被告請求移轉系爭8 坪土地」，此亦為原告於98
      年3 月9 日之民事準備書狀「原告提出『協議書』及『買
      賣契約』一方面係為解釋系爭土地移轉及被告如何為侵權
      行為之背景」所自承，是倘原告根本無法依原證2 或原證
      5 對被告主張任何權利，自亦無所謂「侵權行為損害賠償
      請求權」可言。而今另件確定判決中，於兩造經三審攻防
      後，業已定讞，認定原告並無依據原證2 買賣契約及原證
      5 協議書，向被告請求移轉系爭土地之權利，且被告前表
      示要移轉土地予訴外人林明祥（係基於本件原告等繼承人
      之授權）之書面，均係屬贈與之意思表示，業因林明祥未
      依約履行其負擔，故已由被告合法撤銷贈與意思表示等事
      實。是以，於本件中，原告自應受該件確定判決效力之拘
      束，不論係所謂協議書請求權，或因此所主張衍生之侵權
      行為損害賠償請求權，依法均不存在，原告亦無主張之權
      利。
（三）再者，如訴外人林明祥於另件確定判決中所陳，其得以出
      面簽立原證5 之協議書，及提起另件訴訟之權源，係因其
      父原告林勝儀及其餘訴外人林培櫓之繼承人轉讓權利，由
      訴外人林明祥全權處理有關系爭土地之事宜，則不論原告
      林勝儀等人原本究竟有無權利，均已轉讓予訴外人林明祥
      ，原告林勝儀等人自無權再提起本件訴訟，併予敘明。
（四）暫不論原告主張依據民法第184 條第1 項提起本件訴訟有
      無理由，惟查：
   1、按民法第184 條第1 項前段「因故意或過失，不法侵害他
      人之權利者，負損害賠償責任。」，及最高法院19年台上
      字第38判例「以侵權行為為原因，請求回復原狀或賠償損
      害者，應就其權利被侵害之事實負立證責任」、55年台上
      第2053號判例「民法第一百八十四條第一項規定，以權利
      之侵害為侵權行為要件之一，故有謂非侵害既存法律體系
      所明認之權利，不構成侵權行為。」，可知民法184 條第
      1 項有其法定構成要件，而今原告僅泛泛指稱其係基於民
      法第184 條第1 項而提起本件訴訟，惟究竟被告有何故意
      或過失之不法行為？侵害原告何種權利？又造成怎樣之損
      害？均未見被告舉證說明，顯無足採。
   2、又原告於98年6 月3 日民事訴之追加聲請狀稱「詎料被告
      於替訴外人陳林英等人辦理登記事宜之際，卻擅自將系爭
      土地以『買賣』為登記原因過戶至自己名下，顯係故意以
      違背善良風俗之方法損害原告對於訴外人林進來繼承人之
      債權。」，亦即原告於本件中主張被告係因受訴外人陳林
      英委託辦理登記事宜而為侵害其權利之不法情事云云，然
      於前開確定判決案件審理中，原告之子卻主張被告係因為
      訴外人林榮華辦理繼承登記事宜，此有原告之子訴外人林
      明祥於台灣高等法院97年上字第310 號案件中，以民事準
      備（一）狀主張「…故林榮華將系爭土地的移轉事宜交由
      林良雄辦理…不料林良雄（即被告）在辦理過程中，將林
      榮華交辦的土地賣掉15坪得300 萬元，並將交辦的土地過
      戶到自己名下，均未告知林榮華」等語可稽。是以，原告
      顯係因前其授權林明祥向被告提出移轉所有權訴訟得敗訴
      確定後，方一反原本「被告係受林訴外人榮華委託辦理登
      記事宜」之主張，而於本件訴訟中改稱「被告係受訴外人
      陳林英之委託」云云，原告之主張顯前後矛盾，不足採信
      。
   3、更何況，暫且不論被告是否受訴外人陳林英委託辦理登記
      事宜，然既然委託者為訴外人陳林英，受任者為被告，原
      告等人並非此委託契約之當事人，又如何因被告辦理登記
      事宜而受有損害？更何況，原告空言主張訴外人陳林英同
      意「贈與」系爭土地予訴外人林進來云云，惟就此主張，
      原告從未提出具體事證，證明訴外人陳林英同意贈與系爭
      土地予訴外人林進來，此經台灣高等法院97年上字第310
      號判決載「此外，上訴人又未舉證證明林有容之繼承人（
      即指陳林英）同意將系爭土地過戶予林進來，則被上訴人
      抗辯：上訴人與林榮華對於系爭土地應有部分本無權利一
      節，即堪採信。」判斷在案，且訴外人林榮發亦於鈞院96
      年訴字第1757號案件中證稱其父訴外人林進來自出生所報
      之生父為訴外人林有梅等語（被證5 ），並於97年3 月5
      日與被告簽立授權書，其上明載「乙方聲明關於如附表（
      一）所示土地原所有人林有容，其繼承人為陳林英、陳碧
      玉、林愛卿、林玉霞，乙方之父林進來因過繼林有梅，而
      對如附表（一）所示土地無繼承權」（被證6 ），可知訴
      外人林進來卻非訴外人林有容之繼承人，且訴外人陳林英
      等人從未同意將所繼承之土地贈與訴外人林進來之繼承人
      訴外人林榮華等事，均經訴外人林榮華自承有據。是以，
      縱不論訴外人陳林英與被告間有何委任事務之交辦，均與
      訴外人林進來、林榮發無關，更遑論根本與原告等人有何
      關係。
   4、再者，原告等人又稱因被告將土地登記於自己名下，故訴
      外人林榮發無法移轉系爭8 坪土地予原告等人云云，惟查
      被告否認原證2 形式上之真正，且訴外人林進來就系爭根
      本非屬其所有之8 坪土地，出賣予訴外人林培櫓，是否合
      法有效已屬可疑（容後詳述），暫不論此一疑義，基於契
      約相對性原則，此為訴外人林進來與林培櫓間之買賣關係
      ，他人並無受此協議書拘束之理，此有台灣高等法院97年
      上字第310 號判決，就此協議書之效力明白闡釋「惟按『
      債權債務之主體，應以締結契約之當事人為準，故買賣契
      約所載明之買受人，不問其是否為實際上之買受人，就買
      賣契約所生買賣標的物之給付請求權涉訟，除有特別情事
      外，須以該契約上所載之買受人名義起訴，始有此項請求
      權存在可言。』（最高法院40年台上字第1241號判例參照
      ）。同理，凡買賣契約所載出賣人以外之人，除另有證據
      足資證明締結之初即係契約當事人外，自無從對之主張出
      賣人之責任。查被上訴人並非系爭買賣契約書之出賣人，
      自不負將土地移轉登記予上訴人之義務」等語可稽，則訴
      外人林進來將根本非屬其所有之土地，出賣予訴外人林培
      櫓，導致事後無法履約，此為訴外人林進來應負之出賣人
      責任，要與根本非屬契約當事人之被告無關，更無由被告
      為訴外人林進來是否履約乙事負責之理。更何況，訴外人
      林進來與訴外人林培櫓間之契約乃於45年所簽立，距原告
      主張被告將土地登記予自己名下之90年間，早已超過請求
      權15年之消滅時效，則按民法第125 條，原告亦無法向林
      進來或其繼承人請求此項權利，被告又如何侵害原告此項
      根本無法行使之權利。
   5、綜上可知，原告就被告究竟有何不法行為？侵害權利為何
      ？屢次提出互為矛盾之主張，顯無足採。且就原告所提出
      之種種不實指控，均有具體事證可為反駁，益證原告指摘
      被告有不法侵權行為，洵屬無據。
（五）謹就鈞院98年11月25日庭訊時所整理之事實表示意見如下
      ：
   1、如附表所示台北縣三重市○○○段菜寮小段第439 、439-
      16至439- 41 地號等27筆土地（原證1 ）中有8 坪係原告
      之父即訴外人林培櫓於民國45年向訴外人林榮華之父即訴
      外人林進來所購買，並未辦理所有權移轉登記，有何意見
      ？
 （1）被告否認原證2 形式真正，惟縱不論該契約形式上是否真
      正，然按鈞院96年訴字第1757號「經查，系爭土地之前揭
      應有部份之原所有人為林有容，為原告所不爭執，且有被
      告提出之土地登記簿謄本影本在卷可稽（見本院卷第49
      頁），而訴外人林榮華並非林有容之繼承人，對於林有容
      之遺產並無繼承權一節，亦經證人林榮華到庭證明屬實。
      」、台灣高等法院97年上字第310 號「林進來出養予林有
      容之兄弟林有梅，為兩造所不爭執，且證人即林進來之子
      林榮華亦於原審證稱：……伊對於林有容之遺產並無繼承
      權（見原審卷第98、99頁），而林進來確係繼承林有梅之
      遺產，復據被上訴人提出土地登記謄本為證（見原審卷第
      118 、119 頁），足見林進來、林榮華對於系爭土地之應
      有部分本無任何權利可以主張。」等語，及如上開被證6
      所載，訴外人林有容之繼承人即訴外人陳林英等人，從未
      同意移轉遺產予訴外人林進來，是訴外人林進來根本非訴
      外人林有容之繼承人，且對系爭8 坪土地並無任何權利，
      則訴外人林進來以「亡林有容繼承人」名義出賣該協議書
      所載系爭約8 坪之土地，實屬可議。
 （2）再者，縱不問訴外人林進來是否為訴外人林有容之繼承人
      之一（假設語），查系爭8 坪土地之原所有權人既為訴外
      人林有容，則訴外人林有容過世後，自當由全體繼承人公
      同共有，依法應經全體共有人同意後始得為處分，否則即
      屬無效，故雖訴外人林碧玉、林愛卿、林玉霞等繼承人未
      繼承林有容之遺產，然訴外人陳林英始終為訴外人林有容
      之繼承人，訴外人林有容自不得未經訴外人陳林英之同意
      而擅自處分此一公同共有之遺產，故訴外人林進來逕自出
      賣系爭8 坪土地予訴外人林培櫓，自始無效，訴外人林培
      櫓之繼承人更無依此無效之契約主張權利之理。
   2、訴外人林培櫓向訴外人林進來於民國45年4 月27日購買系
      爭8 坪土地時，因斯時土地仍在訴外人林進來之生父即訴
      外人林有容名下，訴外人林有容於民國39年間死亡，訴外
      人林進來已出養於訴外人林有容之兄弟訴外人林有梅，訴
      外人林進來並非訴外人林有容之繼承人，有何意見？
 （1）按鈞院96年訴字第1757號「經查，系爭土地之前揭應有部
      份之原所有人為林有容，為原告所不爭執，且有被告提出
      之土地登記簿謄本影本在卷可稽（見本院卷第49頁），而
      訴外人林榮華並非訴外人林有容之繼承人，對於訴外人林
      有容之遺產並無繼承權一節，亦經訴外人林榮華到庭證明
      屬實，可見訴外人林榮華對於系爭土地之應有部分本無任
      何權利可以主張，自亦無委託被告辦理遺產繼承登記之必
      要，且訴外人林榮華亦無此權利可以委託被告處理此事物
      ，從而，原告主張被告係受訴外人林榮華之委託，協助辦
      理土地移轉登記一節，即無依據，並無可採，則被告辯稱
      原告與訴外人林榮華對於系爭土地應有部分本無權利一節
      ，即堪採取。」，可知訴外人林榮華自承其對訴外人林有
      容之財產無任何繼承權，包括原告主張之系爭8 坪土地。
 （2）台灣高等法院97年上字第310 號更進一步指出「林進來出
      養予林有容之兄弟林有梅，為兩造所不爭執，且證人即林
      進來之子林榮華亦於原審證稱：林進來出生的時候就過給
      伯父，所以生父直接報伯父之名字……伊對於林有容之遺
      產並無繼承權（見原審卷第98、99頁），而林進來確係繼
      承林有梅之遺產，復據被上訴人提出土地登記謄本為證（
      見原審卷第118 、119 頁），足見林進來、林榮華對於系
      爭土地之應有部分本無任何權利可以主張，則林榮華自亦
      無委託被上訴人辦理遺產繼承登記之必要，且林榮華亦無
      權利可以委託被上訴人辦理此等事物，上訴人主張被上訴
      人係受林榮華之委託，協助辦理土地移轉登記，即無依據
      ，自不足採。此外，上訴人又未舉證證明林有容之繼承人
      同意將系爭土地過戶予林進來，則被上訴人抗辯：上訴人
      與林榮華對於系爭土地應有部分本無權利一節，即堪採信
      。」，訴外人林榮華之父即訴外人林進來自出生就直接由
      訴外人林有梅收養，甚且於戶口名簿上生父之名亦填載訴
      外人林有梅，訴外人林進來更繼承了訴外人林有梅之遺產
      ，是訴外人林進來及訴外人林榮華對訴外人林有容之遺產
      包括系爭8 坪土地均無繼承權，更無因此而委託被告處理
      此等事務之權利。
 （3）綜上所述，且訴外人林榮華於被證6 之協議書上亦表示訴
      外人林進來並非訴外人林有容之繼承人，訴外人林榮華取
      得附表所示土地，單純係因被告顧及情誼且念在訴外人林
      進來有地上物在該土地上，方同意將土地移轉登記予訴外
      人林榮華，然此移轉與被告辦理訴外人陳林英登記乙事並
      無關係等語，可知訴外人林進來確實由訴外人林有梅收養
      ，故依法訴外人林進來並非訴外人林有容之繼承人，而訴
      外人林進來之子即訴外人林榮華自亦無系爭8 坪土地之繼
      承權，乃至明之事實。
   3、被告是否於民國89年間受任處理系爭土地繼承登記，將系
      爭土地辦理繼承登記予訴外人陳林英，林有容之其餘繼承
      人林碧玉、林愛卿、林玉霞則辦理拋棄繼承，並部分土地
      登記被告名下，有何意見？
 （1）按與本件同一事件之鈞院96年訴字第1757號確定判決意旨
      ，可知原告之子即訴外人林明祥受原告之授權，於前開確
      定判決審理中，主張被告係受訴外人林榮華之委託辦理登
      記，卻基於不法意圖將土地登記於自己名下云云，惟原告
      等人及其子即訴外人林明祥此一主張，業經上開確定判決
      否定，並闡明訴外人林進來、林榮華就系爭土地應有部分
      本無任何權利，更無因此就土地應有部分之登記委託被告
      辦理之可能，是倘被告於本件中，主張被告係受訴外人林
      榮華之委託辦理登記，則被告否認之。
 （2）然如前述，原告得知其子即訴外人林明祥於該件訴訟中為
      「被告係受訴外人林榮華委託辦理登記」之主張，業經前
      開確定判決所否定後，於本件以其名義提出之訴訟中，一
      反於前開訴訟之主張，改稱「訴外人陳林英等人均同意要
      將訴外人林有容之遺產贈與給訴外人林進來，故被告受訴
      外人陳林英委託要將訴外人林有容之遺產登記予訴外人林
      進來繼承人即訴外人林榮華名下，卻遭被告擅自登記自己
      名下」云云，惟如上開確定判決及被證6 所示，訴外人林
      榮華根本不認為其父即訴外人林進來對於訴外人林有容之
      財產有任何繼承權，更無提及訴外人陳林英要將系爭土地
      應有部分移轉給訴外人林進來之繼承人，甚至訴外人林榮
      華可取得系爭土地之應有部分，完全係因為被告念及情誼
      ，方才同意將渠所居住房屋（台北縣三重市○○街二十號
      ）之基地移轉登記給訴外人林榮華，足徵原告主張訴外人
      陳林英等人協議將系爭土地應有部分贈與給訴外人林進來
      之繼承人，故訴外人林榮華使用地上物云云，顯與事實不
      符。
 （3）既然被告並非如原告之子於前開確定判決所稱，係受訴外
      人林榮華委託辦理登記事宜，且原告就其主張訴外人陳林
      英同意贈與系爭土地予訴外人林進來之繼承人即訴外人林
      榮華云云，亦未能舉證以實其說，此一主張亦經前開確定
      判決否定在案，故被告為訴外人陳林英辦理登記等事均與
      訴外人林榮華甚或原告等人均無關。至於被告得以取得部
      分土地，完全係基於與訴外人陳林英間之契約關係，亦與
      原告等人無關，併予敘明，倘鈞院就此部分事實欲深入瞭
      解，亦可調閱前開確定判決卷宗，即可得知，被告茲不贅
      述此部分與本案無關之事實。
   4、被告對於原證3 內容載為：『林培櫓向林進來買439-1~41
      內8 坪，林良雄過給林培櫓下代人，相關稅金由林培櫓下
      代人付出96.2.7林良雄』、『林良雄439-1~41內約40坪無
      條件過林榮華96.2.7林良雄』。原證4 ：其內容上載『林
      良雄名下439-1~4 39-41 （菜寮小段）約35坪，無條件返
      還林榮華（包括林培櫓8 坪）96.2.27 無條件辦理完畢林
      良雄96.2.13 』有何意見？被告之簽名是否真正？
 （1）原證3 、原證4 其上之簽名，被告不否認其真正，然究其
      真意應與原證5 即96年3 月29日之協議書，亦即原證3至
      原證5 應係一連串被告與訴外人林明祥、林榮華協談之過
      程中所示各項文件，此有訴外人林明祥於前開確定判決中
      稱「林明祥為索回系爭土地，，與林榮華於民國96年2 月
      7 日到林良雄…故林明祥與林榮華於民國96年2 月13日再
      到林良雄家中…故林明祥與林榮華於民國96年2 月27日到
      林良雄家中…但因牽扯土地合建事宜，須等建商回國，故
      待建商回國後，約定於民國96年3 月29日…並簽立協議書
      」等語，可知原證3 、4 、5 為一連串之協談過程，殊不
      可斷章取義，且三方之最終結論亦應以最後經三方簽名認
      可之96年3 月29日協議書為準。
 （2）是以，被告與訴外人林明祥、林榮華間之法律關係，應以
      原證5 為依據，而關於原證5 之法律性質，實為附負擔之
      贈與契約，受贈人為訴外人林明祥、林榮華，且此贈與契
      約業經被告於前開確定判決中，以言詞及書狀為撤銷之意
      思表示（容後詳述），故訴外人林明祥、林榮華等人已無
      權再以該協議書向被告請求，至於原證3 及4 之字條，既
      為原證5 協議書所含括，自無另以原證3 、4 為請求依據
      之可能。
 （3）縱不將原證3 、4 合併觀之，然按訴外人林明祥於上開鈞
      院確定判決中之主張，其係以自己名義與訴外人林榮華一
      同前去找被告，故被告方書立此兩份字條之對象應為訴外
      人林明祥、林榮華，要與原告林勝儀等人無關，原告林勝
      儀自無以原證3 之字條為請求移轉登記之依據，是原告等
      人追此部分之請求權基礎，實無理由。且既然訴外人林明
      祥於前開鈞院確定判決中已提出原證3 、4 為其請求被告
      移轉登記之證據，卻歷經三審判決林明祥敗訴定讞，益證
      原證3 、4 ，不足作為訴外人林明祥或本件原告等人請求
      移轉系爭土地之依據。
 （4）更何況，暫不論何人得依原證3 為請求（假設語），然原
      證3 與原證5 相同，均無記載任何關於三方間之法律關係
      ，按前開確定判決所述之相同法理，至多僅能認定原證3
      為附負擔之贈與契約，此從原證3 上載「相關稅金由林培
      櫓下代人付出」等語即可得知。而迄今原告等人及訴外人
      林明祥均未給付相關稅金予被告，倘鈞院認為原告等人得
      依原證3 字據為請求（假設語），按民法第408 條第1 項
      「贈與物未交付前，贈與人得撤銷其贈與」，及第412 條
      第1 項「贈與附有負擔者，如贈與人已為給付而受贈人不
      履行其負擔時，贈與人得請求受贈人履行其負擔，或撤銷
      贈與。」，被告亦得因原告等人未負擔其受贈與之負擔（
      給付相關稅金），且贈與物亦未交付，而撤銷原證3 之贈
      與契約，故被告以本件書狀為撤銷原證3 贈與之意思表示
      ，並以本書狀繕本之送達作為撤銷意思表示之送達，是上
      開原證3 之贈與契約撤銷後，當然歸於無效，原告等人自
      無法再依原證3 請求被告贈與。
 （5）又原告提出原證6-9 之錄音帶譯文，惟被告否認該譯文及
      錄音之真正，且此份錄音光碟及譯文，林明祥均於前開確
      定判決審理中，業已提出作為主張之依據，惟均遭前開確
      定判決否定訴外人林明祥按此錄音譯文所為之主張，益證
      該錄音譯文並無法作為有利於原告認定之依據，併予敘明
      。
   5、被告於96年3 月29日簽立協議書（原證5 ），協議書第二
      條約定：「甲方（即被告）同意將上開標示土地（即系爭
      土地）中八坪移轉登記於乙方（即林明祥）名下，其餘部
      分移轉登記於丙方（即林榮華）名下，乙、丙無條件承受
      甲方與全虹建設簽訂之合建契約。」有何意見？被告之簽
      名是否真正？
 （1）不否認原證5 協議書上被告簽名之真正，惟按鈞院96 年
      訴字第1757號判決「經查，依據前揭協議書內容所示，被
      告與原告及訴外人林榮華對於協議條件中被告允將系爭土
      地之應有部分分別移轉上開比例予原告及訴外人林榮華，
      並未載明其所依據之法律關係為何，然依據前述，訴外人
      林榮華對於系爭土地之應有部分本無任何權利可以主張，
      而原告對於被告就系爭土地之應有部分更本無何權利可以
      主張，乃係因訴外人林榮華對被告表明院將其中相當於8
      坪面積比例之應有部分逕由被告移轉予原告，其餘部分則
      移轉予訴外人林榮華，在原告與訴外人林榮華本無權利且
      又未約定被告移轉系爭土地之應有部分之代價之情形下，
      被告允將系爭土地之應有部分分別移轉予原告與訴外人林
      榮華，當係基於贈與之意思而為之，應與一般常情相符，
      被告此部分抗辯應屬可採…經查，本件兩造與訴外人林榮
      華間所簽訂之前揭協議書乃係贈與契約之事實，已如前述
      ，而系爭贈與契約除約定被告應將系爭土地之應有部分分
      別移轉予原告與訴外人林榮華外，並約定相關稅金應由原
      告與訴外人林榮華負擔一節，亦為原告所不爭執…則被告
      抗辯前揭贈與契約乃屬附有負擔之贈與一節，即屬可採；
      而迄今原告猶未將被告已經付出之稅金及相關費用給付被
      告一節，亦為兩造所不爭執之事實，則被告主張原告不負
      擔其受贈與之負擔，且贈與物又尚未交付，因而以98年8
      月31日所提出之民事答辯狀繕本之送達原告為對於原告撤
      銷贈與之意思表示，並經被告於96年10月18日言詞辯論其
      日當庭以言詞重申撤銷贈與之意思，則於兩造間原成立之
      贈與契約關係自應因被告所為撤銷贈與之意思表示到達原
      告而發生撤銷贈與契約效力而歸於消滅，受贈與人即原告
      即不得再依據原有之贈與契約請求被告履行」等語，可知
      該份贈與契約已經被告於鈞院96年訴字第1757號案件中，
      以書面及言詞方式為撤銷之意思表示，且此意思表示亦到
      達訴外人林明祥，故此份贈與契約溯及自始無效。
 （2）台灣高等法院97年上字第310 號判決亦為相同闡釋「被上
      訴人允將系爭土地之應有部分分別移轉予上訴人與林榮華
      ，當係基於贈與之意思而為之…而系爭贈與契約除約定被
      上訴人應將系爭土地之應有部分分別移轉予上訴人與林榮
      華外，並約定相關稅金應由上訴人與林榮華負擔一節，亦
      為上訴人所不爭執，且被上訴人支付地價稅、增值稅等費
      用共計1,021 萬4,895 元，亦據其提出地價稅繳款書、工
      程收益費繳款書、增值稅收據等為證…則被上訴人辯稱前
      揭贈與契約乃屬附有負擔之贈與一節，即屬可採。…則兩
      造原成立之贈與契約關係，自應因被上訴人所為撤銷贈與
      之意思表示到達上訴人而發生撤銷贈與契約效力，因而歸
      於消滅，受贈與人即上訴人即不得再依據撤銷贈與契約效
      力之贈與契約請求被上訴人履行。」等語，益證被告確實
      支付高達千餘萬之稅金，惟因林明祥未履行贈與契約所附
      之負擔，故該贈與契約業經被告撤銷在案，訴外人林明祥
      自無以該撤銷之贈與契約再為主張之理。
 （3）綜上所述，原證5 之協議書早已因被告之撤銷而自始無效
      ，原告再以該贈與契約為本件主張之依據，顯屬不當。更
      何況，原證5 之贈與契約上之當事人為訴外人林明祥、林
      榮華及被告，並非本件原告林勝儀等人，本件原告林勝儀
      等人更無以其非當事人之已撤銷贈與契約，向被告主張任
      何權利之理。
   6、本院96訴字1757號判決，業經臺灣高等法院97上字第310
      號及最高法院98台上304 號判決上訴駁回確定，有何意見
      ？
      實在，與本件係屬同一事件，有既判力及爭點效的適用，
      詳如前述。
（六）綜上所述，原告提起本件訴訟，顯有違民事訴訟法第400
      條、第401 條第2 項及爭點效之相關規定，且於實體上，
      亦未舉證說明被告究竟侵害其何權利，且其所提出之契約
      請求權亦屬無據，其提起本件訴訟自無理由。
（七）聲明：
   1、原告之訴駁回。
   2、倘受不利判決，願供擔保，免為假執行。
四、本件爭執與否事項？
（一）原告林勝儀、林阿士與被告對於訴外人林有容於39年間死
      亡，訴外人林進來已出養於林有容之兄弟訴外人林有梅，
      訴外人林進來並非訴外人林有容之繼承人，系爭土地由訴
      外人陳林英繼承登記；被告對於原證3 內容載為：『林培
      櫓向林進來買43 9-1~41 內8 坪，林良雄過給林培櫓下代
      人，相關稅金由林培櫓下代人付出96.2.7林良雄』、『林
      良雄439-1~41 內 約40坪無條件過林榮華96.2.7林良雄』
      。原證4 ：其內容上載『林良雄名下439-1~4 39-41 （菜
      寮小段）約35坪，無條件返還林榮華（包括林培櫓8 坪）
      96.2.27 無條件辦理完畢林良雄96.2.13 』，被告於96年
      3 月29日簽立協議書（原證5 ），協議書第二條約定：「
      甲方（即被告）同意將上開標示土地（即系爭土地）中八
      坪移轉登記於乙方（即林明祥）名下，其餘部分移轉登記
      於丙方（即林榮華）名下，乙、丙無條件承受甲方與全虹
      建設簽訂之合建契約。」之事實均不爭執。
（二）惟原告林勝儀、林阿士稱如附表所示台北縣三重市○○○
      段菜寮小段第439 、439-16至439-41地號等27筆土地（原
      證1 ）中有8 坪係原告之父林培櫓於45年向林榮華之父林
      進來所購買（原證2 ），訴外人林培櫓向訴外人林進來於
      45年4 月27日購買系爭8 坪土地時，因斯時土地仍在訴外
      人林進來之生父林有容名下，當初訴外人林有容的繼承人
      有共識全部拋棄繼承，由訴外人林進來取得系爭土地，再
      返還給原告等情。
（三）被告則稱否認原證2 形式真正，不否認原證3 、原證4 、
      原證5 （即96年3 月29日之協議書）真正，訴外人林進來
      由訴外人林有梅收養，依法訴外人林進來並非訴外人林有
      容之繼承人，而訴外人林進來之子訴外人林榮華自亦無系
      爭8 坪土地之繼承權，訴外人林有容之繼承人陳林英等人
      ，從未同意移轉遺產予訴外人林進來，訴外人林進來逕自
      出賣系爭8 坪土地予訴外人林培櫓，自始無效，訴外人林
      培櫓之繼承人更無依此無效之契約主張權利之理，原證3
      、4 、5 為一連串之協談過程，殊不可斷章取義，且三方
      之最終結論亦應以最後經三方簽名認可之96年3 月29日協
      議書為準。為依據，而關於原證5 之法律性質，實為附負
      擔之贈與契約，受贈人為訴外人林明祥及林榮華，該份贈
      與契約已經被告於鈞院96年訴字第1757號案件中，以96年
      8 月31日所提出之民事答辯狀繕本之送達原告為對於原告
      撤銷贈與之意思表示，並經被告於96年10月18日言詞辯論
      其日當庭以言詞重申撤銷贈與之意思，則於兩造間原成立
      之贈與契約關係自應因被告所為撤銷贈與之意思表示到達
      原告而發生撤銷贈與契約效力而歸於消滅，並經鈞院96年
      訴字第1757號、臺灣高等法院97 上 字第310 號及最高法
      院98台上304 號判決認定被告撤銷系爭贈與契約效力而歸
      於消滅確定，訴外人林明祥、林榮華等人已無權再以該協
      議書向被告請求，至於原證3 及4之 字條，既為原證5 協
      議書所含括，自無另以原證3 、4 為請求依據之可能，原
      證3 、4 ，不足作為訴外人林明祥或本件原告等人請求移
      轉系爭土地之依據，又被告以本件書狀為撤銷原證3 贈與
      之意思表示，並以本書狀繕本之送達作為撤銷意思表示之
      送達，是上開原證3 之贈與契約撤銷後，當然歸於無效，
      原告等人自無法再依原證3 請求被告贈與等語。
五、首應審酌訴外人林進來能否繼承訴外人林有容之遺產？原告
    主張依民法第184 條第1 項、第213 條第1 項之規定請求被
    告應將系爭土地移轉登記予原告，有無理由？
（一）原告林勝儀、林阿士與被告對於訴外人林有容於39年間死
      亡，訴外人林進來已出養於林有容之兄弟訴外人林有梅，
      訴外人林進來並非訴外人林有容之繼承人，系爭土地由訴
      外人陳林英繼承登記之事實均不爭執。足見，訴外人林進
      來並非訴外人林有容之繼承人，自無法繼承訴外人林有容
      之遺產。
（二）然查，原告林勝儀、林阿士主張「如附表所示台北縣三重
      市○○○段菜寮小段第439 、439-16至439-41地號等27筆
      土地（原證1 ）中有8 坪係原告之父林培櫓於45年向林榮
      華之父林進來所購買（原證2 ），訴外人林培櫓向訴外人
      林進來於45年4 月27日購買系爭8 坪土地時，因斯時土地
      仍在訴外人林進來之生父林有容名下，當初訴外人林有容
      的繼承人有共識全部拋棄繼承，由訴外人林進來取得系爭
      土地，再返還給原告」等情，依前款說明，訴外人林進來
      並非訴外人林有容之繼承人，對於系爭土地本無何無何權
      利可以主張。何況，原告並未舉證訴外人林有容的繼承人
      有共識全部拋棄繼承，由訴外人林進來取得系爭土地之事
      證；縱使如原告林勝儀、林阿士主張訴外人林有容的繼承
      人全部拋棄繼承，依民法第1176條第6 項、第1185條之規
      定，準用關於無人承認繼承之規定，其遺產於清償債權並
      交付遺贈物後，如有賸餘，歸屬國庫。經查，訴外人林培
      櫓於45年4 月20日向訴外人林進來購買系爭8 坪土地，而
      因訴外人林有容早於購買前39年過世，訴外人林培櫓並不
      可能為受遺贈人，系爭遺產於清償債權後，如有賸餘，歸
      屬國庫，訴外人林進來無法取得系爭土地所有權，系爭土
      地與訴外人林進來並無任何關係。被告自無因故意或過失
      不法侵害原告之債權或故意以背於善良風俗之方法加損害
      於原告之債權之情形發生。
（三）縱使，係因訴外人林有容的繼承人有共識由訴外人林進來
      取得系爭土地，當係基於贈與之意思而為之，然依民法第
      758 條第1 項之規定不動產物權，依法律行為而取得者，
      非經登記，不生效力。所以，系爭土地非經登記予訴外人
      林進來，不動產物權並不生效力，本件系爭土地並未登記
      予訴外人林進來，訴外人林進來並未取得系爭土地所有權
      ，對於系爭土地本無何權利可以主張。何況，原告並未舉
      證訴外人林有容的繼承人有共識，由訴外人林進來取得系
      爭土地之事證，亦無法證明被告有何因故意或過失不法侵
      害原告之債權或故意以背於善良風俗之方法加損害於原告
      之債權之情形。
（四）所以，訴外人林進來無法繼承訴外人林有容之遺產，原告
      主張依民法第184 條第1 項、第213 條第1 項之規定請求
      被告應將系爭土地移轉登記予原告，並無理由。
六、次應審酌原告主張係依原證3 之字據「林培櫓向林進來買43
    9-1~41內8 坪，林良雄過給林培櫓下代人，相關稅金由林培
    櫓下代人付出，96.2.7林良雄」，請求被告應將系爭土地移
    轉登記予原告，有無理由？
（一）原告98年2 月5 日日起訴狀本案事實經過第4 項主張【原
      告林勝儀於知悉上開情事後立即委託其子林明祥處理系爭
      土地返還事宜，林明祥及林榮華並於96年2 月7 日拜訪被
      告，被告並簽立字據（原證3 ）貳份，內容分別載為：「
      林培櫓向林進來買439-1 ～41內8 坪，林良雄過給林培櫓
      下代人，相關稅金由林培櫓下代人付出96.2.7林良雄」、
      「林良雄439-1 ～41內約40坪無條件過林榮華96.2.7林良
      雄」；另因被告未遵期履行，林明祥及林榮華於96年2 月
      13日再次前往被告家中，被告另簽立字據（原證4 ）壹紙
      ，其上載為：「林良雄名下439-1 ～439-41（菜寮小段）
      約35坪，無條件返還林榮華（包括林培櫓8 坪）96. 2.27
      無條件辦理完畢林良雄96.2.13 」。】；第5 項主張【詎
      料，被告仍未依約返還系爭土地予原告，林明祥及林榮華
      再於96年3 月29日前往被告家中簽立協議書（原證5） 乙
      份，觀諸協議書第二條約定：「甲方（即被告）同意將上
      開標示土地（即系爭土地）中捌坪移轉登記於乙方（即林
      明祥）名下，其餘部份移轉登記於丙方（即林榮華）名下
      ，乙、丙方無條件承受甲方與全虹建設簽訂之合建契約。
      」，顯見被告再次表示欲將系爭土地返還予林明祥之意思
      。】，有原告98年2 月5 日日起訴狀在卷可按。可知，原
      證3 、4 、5 為一連串之協談過程，殊不可斷章取義，且
      三方之最終結論亦應以最後經三方簽名認可之96年3 月29
      日協議書為準，應以原證5 為依據。而關於原證5 之法律
      性質，實為附負擔之贈與契約，受贈人為訴外人林明祥、
      林榮華；原證3 、4 之贈與契約，應於96年3 月29日原證
      5 協議書簽訂時同時撤銷。然被告於96年間，本院96年訴
      字第1757號審理中撤銷贈與之意思，則系爭贈與契約關係
      於96年間因被告所為撤銷贈與之意思表示到達原告而發生
      撤銷贈與契約效力而歸於消滅，並經本院96年訴字第1757
      號、臺灣高等法院97上字第310 號及最高法院98台上304
      號判決認定被告撤銷系爭贈與契約效力而歸於消滅確定，
      有本院96年訴字第1757號、臺灣高等法院97上字第310 號
      及最高法院98台上304 號判決書在卷可按。原告主張係依
      原證3 之字據「林培櫓向林進來買439-1~41內8 坪，林良
      雄過給林培櫓下代人，相關稅金由林培櫓下代人付出，96
      .2.7林良雄」，請求被告應將系爭土地移轉登記予原告，
      並無理由。
（二）更何況，縱使原證3 、4 之贈與契約，未於96年3 月29日
      原證5 協議書簽訂時同時撤銷，原證3 與原證5 相同，依
      前開說明原證3 應為附負擔之贈與契約，此從原證3 上載
      「相關稅金由林培櫓下代人付出」等語即可得知。而迄今
      原告均未給付相關稅金予被告，依民法第408 條第1 項「
      贈與物未交付前，贈與人得撤銷其贈與」，及民法第412
      條第1 項「贈與附有負擔者，如贈與人已為給付而受贈人
      不履行其負擔時，贈與人得請求受贈人履行其負擔，或撤
      銷贈與。」，被告亦得因原告未負擔其受贈與之負擔（給
      付相關稅金），且贈與物亦未交付，而撤銷原證3 之贈與
      契約，然被告以98年12月9 日言詞辯論意旨狀為撤銷原證
      3 贈與之意思表示，並以該書狀繕本之送達作為撤銷意思
      表示之送達，並已送達，有被證5 之掛號郵件收件回執在
      卷可按，是上開原證3 之贈與契約撤銷後，亦當然歸於無
      效，原告依原證3 請求被告應將系爭土地移轉登記予原告
      ，亦無理由。
七、末應審酌，原告爰依民法第184 條第1 項、第213 條第1項
    及第3 項之規定，請求被告給付侵權行為損害賠償300 萬元
    ，有無理由？
    依前開說明，訴外人林進來並非訴外人林有容之繼承人，訴
    外人林進來擅自將訴外人林有容之系爭土地賣予原告之父林
    培櫓，與訴外人林有容無關。又原證3 、5 系爭土地之贈與
    契約，亦經原告撤銷贈與契約，原告對於系爭土地本無何無
    何權利可以主張。被告是否將系爭土地中之11筆應有部分設
    定抵押權共同擔保債權300 萬元予第三人之行為，與原告並
    無關，亦無侵權行為可言，原告爰依民法第184 條第1 項、
    第213 條第1 項及第3 項之規定，請求被告給付侵權行為損
    害賠償300 萬元，並無理由。
八、綜上所述，原告本於侵權行為損害賠償、履行契約請求權請
    求「被告應將坐落台北縣三重市○○○段菜寮小段第439 、
    43 9- 16至439-41地號等27筆土地，就各該土地被告持分的
    萬分之2242（面積如附表所示）移轉登記予原告公同共有。
    」及本於侵權行為損害賠償請求權請求「被告應給付300 萬
    元予原告公同共有，及自起訴狀繕本送達翌日起至清償日止
    ，按年息百分之五計算利息。」，均為無理由，應予駁回。
    原告之訴既無理由，其假執行之聲請亦失所附麗，應併予駁
    回。
九、因本案事證已臻明確，兩造其餘主張及攻擊防禦方法、所提
    之證據，經本院斟酌後與本件判決結果已不生影響，故不一
    一論列，附此敘明。
十、結論：本件原告之訴為無理由，依民事訴訟法第56條之1第1
    項、第5 項、第85條第1 項前段、第385 條第1 項前段、第
    78條，判決如主文。
中    華    民    國    99    年    8     月    11    日
                  民事第二庭    法  官  張谷輔
以上正本係照原本作成
如對本判決上訴，須於判決送達後20日內向本院提出上訴狀
中    華    民    國    99    年    8     月    11    日
                                書記官  郭群裕

司法院資訊處製作；財團法人民間司法改革基金會備份。
